臺灣彰化地方法院刑事判決　　　　　　　96年度訴字第1038號
公　訴　人　臺灣彰化地方法院檢察署檢察官
被　　　告　甲○○
　　　　　　　　　　（
上列被告因違反毒品危害防制條例案件，經檢察官提起公訴（96
年度毒偵字第2068、2191、2374號），本院依簡式審判程序判決
如下：
    主    文
甲○○施用第一級毒品，處有期徒刑拾月，減為有期徒刑伍月，
扣案之第一級毒品海洛因壹包（淨重零點零公克）沒收銷燬之
，上開第一級毒品包裝袋壹只（重零點壹柒公克）、注射針筒壹
支均沒收；又施用第一級毒品，處有期徒刑拾月，扣案之第一級
毒品海洛因壹包（淨重零點零捌公克）沒收銷燬之，上開第一級
毒品包裝袋壹只（重零點壹玖公克）、注射針筒壹支均沒收；又
施用第一級毒品，處有期徒刑拾月，扣案之第一級毒品海洛因壹
包（淨重零點零壹公克）沒收銷燬之，上開第一級毒品包裝袋壹
只（重零點貳陸公克）、注射針筒壹支均沒收。應執行有期徒刑
貳年，扣案之第一級毒品海洛因包（合計淨重零點壹貳公克）
沒收銷燬之，上開第一級毒品包裝袋只（總重零點陸貳公克）
、注射針筒支均沒收。
    犯罪事實
一、甲○○前因施用毒品案件，經本院以95年度毒聲字第349 號
    裁定送觀察、勒戒後，認無繼續施用毒品之傾向，已於民國
    95年8 月10日執行完畢釋放，由臺灣彰化地方法院檢察署檢
    察官以95年度毒偵字第2542號為不起訴處分確定；又因偽造
    文書、侵占、偽造有價證券案件，經本院以95年度訴字第19
    29號判決分別判處有期徒刑4 月、8 月、1 年6 月，應執行
    有期徒刑2 年，上訴後，經臺灣高等法院臺中分院以96年度
    上訴字第684 號判決駁回上訴確定；再因施用第一、二級毒
    品案件，經本院以95年度訴字第2050號判決分別判處有期徒
    刑6 月、3 月，應執行有期徒刑8 月確定（均尚未執行，不
    構成累犯）。猶不思悔改，於前揭觀察、勒戒執行完畢釋放
    後5 年內，復分別基於施用第一級毒品海洛因之個別犯意，
    先後(1)於96年4 月24日下午10時許、(2)於96年5 月3 日下午
    11時許、(3)於96年5 月13日下午7 時許，在其位於彰化縣花
    壇鄉○○村○○路○ 段978 巷22弄29號之居所廁所內，以將
    海洛因加水混合後以注射針筒注射體內之方式，分別施用第
    一級毒品海洛因各1 次；期間內先後於下列時間、地點為警
    查獲：於96年4 月25日下午3 時50分許，在彰化縣員林鎮
    「員林火車站」廁所前為警查獲，並扣得其所有之第一級毒
    品海洛因1 包（淨重0.03公克，空包裝重0.17公克）及其所
    有，供其施用第一級毒品海洛因犯罪所用之注射針筒1 支；
    於96年5 月4 日下午3 時許，在彰化縣員林鎮○○里○○
    路○ 段61號前為警查獲，並扣得其所有之第一級毒品海洛因
    1 包（淨重0.08公克，空包裝重0.19公克）及其所有，供其
    施用第一級毒品海洛因犯罪所用之注射針筒1 支；於96年
    5 月14日下午2 時20分許，在彰化縣花壇鄉○○村○○街23
    號前為警查獲，並扣得其所有之第一級毒品海洛因1 包（淨
    重0.01公克，空包裝重0.26公克）及其所有，供其施用第一
    級毒品海洛因犯罪所用之注射針筒1 支。
二、案經彰化縣警察局員林分局報告臺灣彰化地方法院檢察署檢
    察官偵查起訴。
    理    由
一、被告甲○○於準備程序中，先就前揭犯罪事實為有罪之陳述
    ，且所犯係死刑、無期徒刑、最輕本刑為3 年以上有期徒刑
    以外之罪，經本院合議庭依刑事訴訟法第273 條之1 第1 項
    之規定，裁定由法官一人獨任進行簡式審判程序，合先敘明
    。
二、上開犯罪事實，業據被告於本院審理中坦承不諱，且被告於
    前揭時地獲案後，經採其尿液送驗之結果，均確呈嗎啡陽性
    反應（按一般施用海洛因者會在其體內代謝為嗎啡成分殘留
    ，並經由尿液排出），有彰化縣警察局員林分局委託檢驗尿
    液代號與真實姓名對照認證單3 紙、詮昕科技股份有限公司
    00000000、00000000、00000000號濫用藥物尿液檢驗報告各
    1 份附卷可稽，並有注射針筒3 支扣案可佐；又分別於96年
    4 月25日、96年5 月4 日、96年5 月14日扣案之白色粉末各
    1 包，經送法務部調查局鑑驗，均含第一級毒品海洛因成分
    （分別為淨重0.03公克、淨重0.08公克、淨重0.01公克）無
    訛，此有法務部調查局96年5 月28日調科壹字第0962304663
    0 號、96年5 月28日調科壹字第09623047170 號、96年5 月
    28日調科壹字第09623047180 號鑑定書各1 份可憑，足徵被
    告自白與事實相符，堪予採信。而被告前因施用毒品案件，
    經本院以95年度毒聲字第349 號裁定送觀察、勒戒後，認無
    繼續施用毒品之傾向，已於95年8 月10日執行完畢釋放，有
    臺灣高等法院被告前案紀錄表1 份在卷可參，被告於前揭觀
    察、勒戒執行完畢釋放後5 年內，再犯施用毒品犯行，亦堪
    認定。本案事證已臻明確，被告施用第一級毒品海洛因犯行
    堪予認定，應依法論科。
三、核被告所為，均係犯毒品危害防制條例第10條第1 項之施用
    第一級毒品罪。其為供己施用而於施用前後持有海洛因之低
    度行為，各為其施用之高度行為所吸收，均不另論罪。其所
    犯之三次施用第一級毒品罪，犯意各別，應予分論併罰。公
    訴人起訴書雖認被告上開施用海洛因之犯行係集合犯之一罪
    關係，惟按95年7 月1 日修正施行之刑法已刪除連續犯之規
    定，而施用毒品罪，在修正刑法於95年7 月1 日施行前，無
    論實務與理論，一向認為施用完畢，其犯罪即屬成立，基於
    概括犯意，多次施用同級毒品，認係成立連續犯，從無依接
    續犯或常習犯、集合犯所謂包括一罪論處之例，則刑法連續
    犯規定刪除後，多次施用同級毒品，自應併合處罰（最高法
    院96年度臺上字第1195號判決參照），則本件被告三次相隔
    各約10日之施用海洛因犯行，自無從論以集合犯一罪之餘地
    ，附此敘明。爰審酌被告前因施用毒品案件，甫於95年12月
    29日經本院以95年度訴字第2050號判決判處應執行有期徒刑
    8 月（已於96年1 月23日判決確定，尚未執行），有臺灣高
    等法院被告前案紀錄表在卷可按，仍不知悔改，竟又復行施
    用毒品，且本次犯罪期間內三次為警查獲，足見其自制能力
    尚有未足，有接受相當期間監禁教化之必要，以促其及早矯
    正吸毒惡習；惟念及被告犯罪之動機、目的，其犯罪手段僅
    係戕害自己之身心、施用毒品時間及犯罪後雖坦承犯行，但
    係經通緝始到案（參卷附之本院通緝書及撤銷通緝書）之態
    度等一切情狀，分別量處如主文所示之刑。又查被告於犯罪
    事實(1)所示犯行雖於96年4 月25日始為警查獲，並扣得海洛
    因1 包，惟因持有毒品之行為已為其施用之行為所吸收，不
    另論罪，故本案被告於犯罪事實(1)之犯罪時間應為其施用毒
    品之時間，即96年4 月24日（依法院辦理九十六年減刑案件
    應行注意事項七規定：中華民國九十六年罪犯減刑條例第2
    條第1 項規定之「96年4 月24日以前者」應包括96年4 月24
    日當日之犯罪），所犯為施用第一級毒品罪，悉合於減刑條
    件，應依中華民國九十六年罪犯減刑條例第2 條第1 項第3
    款之規定，減其宣告刑二分之一，並與犯罪事實(2)、(3)所示
    不應減刑之犯罪所處之刑定其應執行之刑，以示懲儆。至被
    告雖於96年8 月7 日經本院發佈通緝，並於96年8 月15日緝
    獲，有上揭本院通緝書及撤銷通緝書可佐，然中華民國九十
    六年罪犯減刑條例第5 條係規定：本條例施行前，經通緝而
    未於中華民國九十六年十二月三十一日以前自動歸案接受偵
    查、審判或執行者，不得依本條例減刑。所定與本案被告係
    於該條例施行後始遭通緝之情形有異，是本案尚無該條不得
    減刑規定之適用，附此敘明。
四、另分別於96年4 月25日、96年5 月4 日、96年5 月14日扣案
    被告所有之海洛因各1 包（分別為淨重0.03公克、淨重0.08
    公克、淨重0.01公克），核均屬毒品危害防制條例第2 條第
    2 項第1 款之第一級毒品，依從刑從屬於主刑之原則，應依
    同條例第18條第1 項前段之規定，分別於上開犯罪事實(1)、
    (2)、(3)所示犯行之罪項下諭知沒收銷燬之；又扣案之供前開
    第一級毒品包裝用之外包裝袋各1 只，依上揭法務部調查局
    之鑑定報告分別記載有（空包裝重0.17公克）、（空包裝重
    0. 19 公克）、（空包裝重0.26公克），顯均係可與上開毒
    品分離之物，而其主要作用在於包裹毒品，防其裸露、潮濕
    ，便於被告攜帶施用第一級毒品；另扣案之注射針筒3 支，
    亦均係供被告各該次施用第一級毒品犯罪所用之物，均屬被
    告所有，業據被告供承在卷，爰分別依刑法第38條第1 項第
    2 款之規定於上揭之罪項下宣告沒收之（按沒收不在減刑範
    圍以內，司法院院字第2787號(五)解釋可資參照，故無中華民
    國九十六年罪犯減刑條例之適用，附此敘明）。
五、至檢察官起訴書雖認被告自96年4 月初某日起至96年5 月13
    日止，另有多次施用第一級毒品之犯行，與上揭犯罪事實所
    示施用第一級毒品之犯行為集合犯之實質上一罪等語。惟按
    被告之自白，不得作為有罪判決之唯一證據，仍應調查其他
    必要之證據，以察其是否與事實相符，刑事訴訟法第156 條
    第2項 定有明文。查被告於本院審理時固自陳其於檢察官起
    訴之犯罪期間內，除本案上開犯罪事實外，另有多次施用第
    一級毒品海洛因之犯行，大概一天施用一次云云，惟此部分
    之犯行除被告之自白外，既無其他證據足以證明，復無任何
    尿液檢驗報告可供本院查核，即無補強證據可為被告自白屬
    實之佐證，則自難僅憑被告之自白，遽認被告確有此部分之
    犯行，而與被告上開犯罪事實所示施用海洛因犯行有何包括
    一罪之關係，惟公訴人認上開部分如成立犯罪，與前揭業經
    論罪科刑部分有集合犯之實質上一罪關係，爰不另為無罪之
    諭知。
六、另臺灣彰化地方法院檢察署96年度毒偵字第3260號移送併辦
    意旨雖以：被告甲○○於96年6 月6 日晚上9 時許，另施用
    第一級毒品海洛因1 次，因認被告此部分行為亦涉犯毒品危
    害防制條例第10條第1 項之施用第一級毒品罪嫌，且與經起
    訴之施用第一級毒品海洛因犯行有集合犯之一罪關係。惟按
    95年7 月1 日修正施行之刑法已刪除連續犯之規定，而施用
    毒品罪，在修正刑法於95年7 月1 日施行前，無論實務與理
    論，一向認為施用完畢，其犯罪即屬成立，基於概括犯意，
    多次施用同級毒品，認係成立連續犯，從無依接續犯或常習
    犯、集合犯所謂包括一罪論處之例，則刑法連續犯規定刪除
    後，多次施用同級毒品，自應併合處罰（最高法院96年度臺
    上字第1195號判決參照），則併案之被告施用第一級毒品海
    洛因犯行與起訴經本院論罪之施用第一級毒品犯行既無從論
    以集合犯之包括一罪，本院自無從併予審理，應退回臺灣彰
    化地方法院檢察署由檢察官另為妥適之處理，附此敘明。
據上論斷，應依刑事訴訟法第273 條之1 第1 項、第299 條第1
項前段，毒品危害防制條例第10條第1 項、第18條第1 項前段，
刑法第11條前段、第51條第5 款、第38條第1 項第2 款，中華民
國九十六年罪犯減刑條例第2 條第1 項第3 款、第7 條，判決如
主文。
本案經檢察官高如應到庭執行職務。
中　　華　　民　　國　　96　　年　　8  　月　 　31 　日
　　　　　　　　　刑事第四庭  法　官　吳永梁
以上正本證明與原本無異。
如不服本判決，應於判決送達後10日內，向本院提出上訴書狀，
上訴書狀應「敘述具體上訴理由」，並按他造當事人之人數附繕
本。「切勿逕送上級法院」。
中　　華　　民　　國　　96　　年　　8　　月　　 31 　日
                              書記官  陳美敏
附錄論罪科刑法條全文：
毒品危害防制條例第10條
施用第一級毒品者，處6 月以上5 年以下有期徒刑。
施用第二級毒品者，處3 年以下有期徒刑。
